臺灣高等法院高雄分院民事裁定　　　　　 95年度抗字第331號
抗　 告 　人　己○○
　　　　　　　乙○○
　　　　　　　甲○○
相　 對 　人　美德加油站股份有限公司
兼法定代理人　丙○○
相　 對 　人　丁○○
　　　　　　　戊○○
上列抗告人與相對人間假處分事件，抗告人對於民國95年11月9
日臺灣高雄地方法院95年度裁全字第12191 號所為裁定，提起抗
告，本院裁定如下：
    主  文
抗告駁回。
抗告訴訟費用由抗告人負擔。
    理  由
一、相對人美德加油站股份有限公司（下稱美德公司）法定代理
    人已更易為丙○○，有該公司變更登記表在卷（本卷33頁）
    為證，茲據丙○○聲明承受，核無不合，應予准許，先此敘
    明。
二、抗告意旨略以：原審法院認公司法對於董事或監察之執行職
    務應依法令、章程或股東會決議行之，已有規定，非可擅斷
    ，且如違反，尚得經由股東會決議解任或裁判解任，另亦可
    由行政機關之管理，及透過民事損害賠償方法等加以制衡，
    因認不致造成美德公司重大損害，況乙○○既擔任該公司董
    事，自得於董事會中行使董事職權，其他董事或監察人尚不
    敢違法，且就目前美德公司現況，乃立於經營者被監督之狀
    態，亦不致造成巨大之損害或急迫危險。再者，依比例原則
    予以衡量，如未准抗告人擔任董事長、董、監事（下略稱董
    、監事），是否即會造成美德公司及抗告人巨大損害，尚無
    必然關係；反之，如准予抗告人擔任董、監事，是否即會使
    美德公司及其他股東獲得更大利益，亦未經抗告人為釋明，
    應認無准予本件假處分之必要云云。惟按於爭執之法律關係
    ，為防止發生重大之損害或避免急迫危險或有其他相類之情
    形而有必要者，得聲請為定暫時狀態之假處分，為民事訴訟
    法第538 條第1 項所明定。此種定暫時狀態假處分，於本案
    訴訟確定前得暫時實現爭執之權利，兩造間又已提起確認相
    對人董、監事關係不存在之本案訴訟（實則係提起撤銷股東
    會決議之訴），抗告人自得為本件假處分之提起。況董、監
    事任期3 年，而依公司法相關規定，董、監事對於公司業務
    經營影響至深，依目前審判實務，上開所提本案訴訟恐無法
    從速確定而緩不濟急，因此本件即有禁止相對人擔任董、監
    事職務，及由抗告人擔任董、監事職務之必要等語。
三、按於爭執之法律關係，為防止發生重大之損害或避免急迫之
    危險或有其他相類之情形而有必要者，得聲請為定暫時狀態
    之假處分，民事訴訟法第538 條第1 項所明定。此種定暫時
    狀態假處分，於權利人得有定暫時狀態之假處分後，即可依
    該裁定所定暫時狀態，實現其權利，義務人亦暫時履行其義
    務，自與以保全將來之強制執行為目的之假處分或假扣押不
    同。正因定暫時狀態之假處分，於本案訴訟確定前即可暫時
    實現權利人之權利，故於當事人間權利影響既深且巨，尤以
    如公司經營權之爭奪或智慧財產權如專利權等權利稍縱即逝
    ，或龐大利益等本案訴訟為甚，故以防止發生重大之損害，
    或避免急迫之危險或其他相類之情形而有必要者為限，亦即
    以具有急迫性及必要性為限，否則即易流於先下手為強或藉
    資金以強凌弱之弊。而所謂急迫及必要性，又應依具體事實
    審酌之，其中必要性可依比例原則認定之，亦即就准許假處
    分時，權利人所獲取之利益（有時包括公益，如本件公司利
    益、股東利益），與否准時所受之不利益為比較權衡；至急
    迫性，則非不得參酌外國法制如美國，以本案勝訴之可能性
    為審酌因素之一。另因定暫時狀態假處分之特性，以金錢供
    擔保有時仍難回復於原有權利狀態，故依民事訴訟法第538
    條之4 輾轉準用第533 條、第526 條第1 項、第2 項釋明規
    定時，相對於保全程序之假扣押或假處分，應為「更嚴格」
    之釋明，僅於已相當釋明仍有不足時，才准供擔保以補釋明
    之不足，此定暫時狀態假處分之特性使然。
四、經查抗告人所提撤銷美德公司94年9 月22日股東會決議之本
    案訴訟，經兩造於原審及本院充分為言詞辯論後，先後判決
    抗告人敗訴，有各該判決在卷可參，核各該判決所認定之事
    實，均認乙○○、己○○已親自出席，曾耀霆亦已委託乙○
    ○代理出席，卻均未對系爭股東會之決議方法，當場表示異
    議，依法已不得提起撤銷系爭股東會決議之訴，且該決議係
    經由美德公司已發行股份總數過半數之股東出席，以出席股
    東數表決權過半數之同意為之，此經本院調閱全卷無誤，基
    此第二審確定之事實，及抗告人於本件中所為之陳述，亦與
    上開本案訴訟中所主張者大抵相同，再者第三審為法律審，
    僅就第二審所確定之事實適用法律有無違誤審究，參以抗告
    人並未就本案原審適用法律有何錯誤具體指摘（原審與第二
    審認定之事實同）等本案勝訴可能性，應認本件尚無定暫時
    狀態之急迫性。況定暫時狀態之假處分既與保全程序假處分
    有異，業如上述，而抗告人迄未就本件定暫時狀態假處分有
    何必要性，即依比例原則，准許抗告人聲請時，抗告人、美
    德公司及股東有何具體利益；不准時，有何不利益為釋明（
    按必要性既為定暫時狀態假處分之要件，自屬假處分原因之
    一，仍應釋明），僅陳明願供擔保釋明，亦有未合。綜上，
    本件依抗告人主張，認尚無定暫時狀態假處分之急迫性及必
    要性，請求不應准許。原審法院駁回其聲請，理由雖不相同
    ，結果則無二致，仍應予維持。抗告意旨指摘原裁定違誤，
    求為廢棄改判，為無理由，應駁回其抗告。
五、爰依民事訴訟法第495 條之1 、第449 條第1 項、第95條、
    第78條、第85條第1 項前段，裁定如主文。
中　　華　　民　　國　　96　　年　　1 　　月　　24　　日
                            民事第五庭
                                審判長法官    曾錦昌
                                法      官    楊富強
                                法      官    黃國川
以上正本證明與原本無異。
如不服本裁定應於送達後10日內向本院提出再抗告狀（並按他造
當事人之人數附繕本），並繳納再抗告費新臺幣1,000 元。
再為抗告應以適用法規顯有錯誤為理由，並經本院之許可，該許
可以原裁定所涉及之法律見解具有原則上之重要性者為限，並委
任律師為代理人。
抗告人之配偶、三親等內之血親、二親等內之姻親，或抗告人為
法人、中央或地方機關時，其所屬專任人員具有律師資格並經法
院認適當者，亦得為第三審代理人。
抗告人或其法定代理人具有律師資格者及前項情形，應於提起抗
告或委任時釋明之。
中　　華　　民　　國　　96　　年　　1 　　月　　24　　日
                                書  記  官    鄭翠芬
